臺灣高雄地方法院交通事件裁定　　　　 96年度交聲字第526號
原處分機關　交通部公路總局高雄區監理所
異　議　人　甲○○
上列異議人因違反道路交通管理處罰條例案件，對於交通部公路
總局高雄區監理所民國96年5 月21日所為之處分（高監營裁字第
裁80-V00000000號）聲明異議，本院裁定如左：
    主  文
原處分撤銷。
甲○○不罰。
    理  由
一、處分意旨略以：異議人甲○○前於民國91年4 月16日凌晨3
    時23分，在五福、和平路口因違規超速，為警逕行舉發，並
    經交通部公路總局高雄區監理所94年4 月27日高監自字第駕
    裁80-BB0000000號裁決「罰鍰新臺幣（下同）2400元，並記
    違規點數1 點，罰鍰限於94年5 月27日前繳納...94 年6 月
    11 日 前未繳送駕駛執照者，自94年6 月12日起易處吊銷，
    並逕行註銷駕駛執照」，該裁決並於94年4 月28日送達異議
    人戶籍地址，並由管理委員會雇用人簽收在案，俟因異議人
    遲未繳納罰鍰，故於94年6 月12日逕行註銷駕駛執照。異議
    人於駕駛執照經註銷後，於96年4 月7 日下午1 時30分仍駕
    駛車牌號碼JE-201號營業大貨曳引車，經警舉發，爰依道路
    交通管理處罰條例第21之1 條第1 項第5 款之規定，裁處異
    議人罰鍰6 萬元，並扣繳駕照等語。
二、異議意旨則以：異議人91年間之違規事件未受舉發通知，該
    違規條款在91年7 月24日到期，事隔3 年歷經2 次考照均未
    告知，亦未收到交通部公路總局高雄區監理所94年4 月27日
    高監自字第駕裁80-BB0000000號裁決書。直至96年4 月7 日
    遭警攔查始知駕照已被註銷，爰依法聲明異議，請求撤銷原
    處分等語。
三、(一)原處分機關對於異議人之裁決，性質上為行政處分，其送
    達之方式，除有特別之規定外，應依行政程序法第67條以下
    之規定。行政程序法第72條第1 項前段規定：送達，於應受
    送達人之住居所、事務所或營業所為之；同法第73條第1 項
    規定：於應送達處所不獲會晤應受送達人時，得將文書付與
    有辨別事理能力之同居人、受僱人或應送達處所之接收郵件
    人員。
    (二)經查，本件告知異議人前於91年違規超速罰鍰未繳納法律
    效果之交通部公路總局高雄區監理所94年4 月27日高監自字
    第駕裁80-BB0000000號裁決書，由鳳山中山東路郵局以編號
    第446458號郵件送達異議人住處，由管理委員會簽收一情，
    固有裁決書送達回證1 紙在卷可考。惟該裁決書未經異議人
    領取，即經管理員以無此住戶不克轉交為由退回鳳山中山東
    路郵局投遞人員，鳳山中山東路郵局隨即於94年5月17日退
    回公路總局高雄區監理所各情，有陽明山莊管理委員會掛號
    信件登記簿、臺灣郵政股份有限公司鳳山郵局96年12月19日
    鳳郵字第0960200354號函及附件掛號郵件簽收清單各1 份附
    卷可佐，前揭裁決書確實尚未合法送達於異議人，已可認定
    ，則該該裁決書告知受處分人即異議人甲○○之義務，並預
    告受處分人違反後將受何種行政處分，附條件對於受處分人
    產生後續之3 個行政處分效力，均因該裁決未合法送達受處
    分人即異議人而尚未發生效力，應再為送達程序以生行政處
    分效力。從而監理單位逕行註銷異議人駕駛執照之作為並不
    合法，異議人所有駕駛執照之效力應仍有效存立。處分機關
    復於96年5 月21日以異議人駕駛執照經註銷仍駕駛聯結車、
    大客車、大貨車為由，裁罰6 萬元並扣繳駕照，即有未恰，
    是本件異議為有理由，應由本院將原處分撤銷，另為不罰之
    諭知。
四、另依道路交通管理處罰條例第92條第3 項授權訂定之違反道
    路交通管理事件統一裁罰基準及處理細則第44條第1 項規定
    ：「違反道路交通管理事件行為人，未依規定自動繳納罰鍰
    ，或未依規定到案聽候裁決，處罰機關應於舉發違反道路交
    通管理事件通知單送達2 個月內依基準表逕行裁決之」，換
    言之，倘行為人於交通違規遭舉發後，縱未依規定自動繳納
    罰鍰，或未依規定到案聽候裁決，處罰機關仍應於舉發違反
    道路交通管理事件通知單送達2 個月內依前述基準表逕行裁
    決之，以即時裁決行為人應有之處罰，避免因處罰機關遲未
    能裁罰，造成行為人處於不確定之狀態，致使其權益可能因
    之受有損害。再者，處罰機關如未能於前開時間內為上述裁
    罰，其效力為何，道路交通管理處罰條例並無規定，前揭處
    理細則亦未定有明文。惟審諸刑事犯罪等情節較重之行為，
    對之追訴處罰尚且有時效之規定，則情節較輕之交通違規行
    為，又豈有永久不限期限均得裁罰之道理，其理自不待言。
    按於94年1 月18日由立法院三讀通過之行政罰法（須自總統
    公布1 年後始正式施行）第27條第1 項、第2 項分別規定：
    「行政罰之裁處權，因3 年期間之經過而消滅」、「前項期
    間，自違反行政法上義務之行為終了時起算。但行為之結果
    發生在後者，自該結果發生時起算」。故依上開法律規定可
    知，立法者業已就行政罰之裁罰時效作出通則性之立法決定
    ，亦即以行為人自違反行政法上義務之行為終了時起算3 年
    之期間作為一般裁罰權之時效期間。本件交通部公路總局高
    雄區監理所高監自字第駕裁80-BB0000000號裁決書係在94年
    4 月27日作成，逾違規時間（91年4 月16日）已逾3 年，惟
    該裁決尚未因合法送達發生效力，業經本院認定如前，且亦
    非本件異議人聲明異議之對象，爰不於本案一併審酌裁示，
    併此敘明。
據上論斷，應依道路交通案件處理辦法第20條，裁定如主文。
中　　華　　民　　國　　96　　年　　12　　月　　31　　日
                  交通法庭  法　官     王  琁
以上正本證明與原本無異。
如不服本裁定，應於收受送達後5 日內向本院提出抗告狀。
中　　華　　民　　國　　96　　年　　12　　月　　31　　日
　　　　　　　　　　　　　　書記官     黃國忠
